【裁判字號】    97,撤緩,39
【裁判日期】    970519
【裁判案由】    聲請撤銷緩刑
【裁判全文】
臺灣嘉義地方法院刑事裁定              97年度撤緩字第39號
聲  請  人  臺灣嘉義地方法院檢察署檢察官
受  刑  人  甲○○
上列聲請人因受刑人偽造有價證券案件（本院95年度訴字第98號
），聲請撤銷緩刑之宣告（95年度執他字第1123號），本院裁定
如下：
    主  文
聲請駁回。
    理  由
一、聲請意旨略以：受刑人甲○○因偽造有價證券案件，前經本
    院於民國（以下同）九十五年八月二十三日以九十五年度訴
    字第九八號判決判處有期徒刑一年十月，緩刑四年，並於九
    十五年九月八日確定。惟受刑人於緩刑前之九十三年一月間
    ，另犯詐欺罪，於緩刑期內，經本院於九十六年十二月五以
    九十六年度易字第二七號判決判處得易科罰金之有期徒刑八
    月，減為有期徒刑四月，於九十七年二月二十一日確定在案
    ，可認其法治觀念淡薄，且詐欺取財達新臺幣（以下同）四
    十二萬四千元，不知悛悔，因認原宣告之緩刑難收其預期效
    果，而有執行刑罰之必要，依刑法第七十五條之一第一項第
    一款之規定，得撤銷其緩刑之宣告等語。
二、按刑法於九十四年二月二日修正公布，並於九十五年七月一
    日施行。而關於緩刑之撤銷亦有修正，依立法意旨說明，舊
    法第七十五條第一項固已設有兩款應撤銷緩刑之原因，至得
    撤銷緩刑之原因，則僅於保安處分章內第九十三條第三項與
    撤銷假釋合併加以規定，體例上不相連貫，實用上亦欠彈性
    ，是將緩刑之撤銷分為「應撤銷」及「得撤銷」兩種原因，
    故將刑法第七十五條修正為「受緩刑之宣告，而有下列情形
    之一者，撤銷其宣告：一、緩刑期內因故意犯他罪，而在緩
    刑期內受不得易科罰金之有期徒刑以上刑之宣告確定者。二
    、緩刑前因故意犯他罪，而在緩刑期內受不得易科罰金之有
    期徒刑以上刑之宣告確定者」、「前項撤銷之聲請，於判決
    確定後六月以內為之」；並新增刑法第七十五條之一規定：
    「受緩刑之宣告而有下列情形之一，足認原宣告之緩刑難收
    其預期效果，而有執行刑罰之必要者，得撤銷其宣告：一、
    緩刑前因故意犯他罪，而在緩刑期內受得易科罰金之有期徒
    刑、拘役或罰金之宣告確定者。二、緩刑期內因故意犯他罪
    ，而在緩刑期內受得易科罰金之有期徒刑、拘役或罰金之宣
    告確定者。三、緩刑期內因過失更犯罪，而在緩刑期內受有
    期徒刑之宣告確定者。四、違反第七十四條第二項第一款至
    第八款所定負擔情節重大者。」、「前條第二項之規定，於
    前項第一款至第三款情形亦適用之」。又依修正後刑法第七
    十五條之一之立法理由三「本條採用裁量撤銷主義，賦與法
    院撤銷與否之權限，特於第一項規定實質要件為『足認原宣
    告之緩刑難收其預期效果，而有執行刑罰之必要』，供作審
    認之標準」。是就緩刑前故意犯他罪時之情形，如在緩刑期
    內受不得易科罰金之有期徒刑以上刑之宣告確定者，依刑法
    第七十五條第一項第二款規定，即應撤銷緩刑之宣告，法院
    並無裁量空間，惟如在緩刑期內受得易科罰金之有期徒刑、
    拘役或罰金之宣告確定者，依同法第七十五條之一第一項第
    一款規定，以原宣告之緩刑難收其預期效果，而有執行刑罰
    之必要時，始得撤銷緩刑之宣告，即此時應由法院斟酌被告
    之再犯情節，裁量是否撤銷緩刑之宣告。又撤銷受刑人緩刑
    之宣告，對受刑人權益影響實質上不亞於諭知罪刑，自須有
    積極證據可證已該當「足認原宣告之緩刑難收其預期效果，
    而有執行刑罰之必要者」之要件，方得審慎為之，始符立法
    意旨。
三、本件受刑人前因偽造有價證券案件，經本院於九十五年八月
    二十三日以九十五年度訴字第九八號判決判處有期徒刑一年
    十月，緩刑四年，於九十五年九月八日確定在案。惟受刑人
    於緩刑期前即九十三年一月間，因故意犯詐欺罪，經本院於
    九十六年十二月五日以九十六年度易字第二七號判決判處有
    期徒刑八月，減為有期徒刑四月，如易科罰金，以銀元三百
    元折算一日，於九十七年二月二十一日確定（受刑人於二審
    撤回上訴而確定）在案等情，有聲請人提出之上揭二案判決
    正本各一件可稽，並有臺灣高等法院前案紀錄表等件附卷可
    查，並經本院調取本院九十六年度易字第二七號券覆核無訛
    。是受刑人於緩刑期前故意犯上開詐欺罪，依法減刑後，受
    得易科罰金之有期徒刑四月之宣告，即非不得易科罰金（臺
    灣高等法院九十六年抗字第一二七四、一四一九號裁定，臺
    灣高等法院臺中分院九十六年抗字第一０八三號裁定，臺灣
    高等法院九十六年抗字第二六六號裁定參照），依前開規定
    說明可知，緩刑期前因故意犯他罪，而在緩刑期內受得易科
    罰金之有期徒刑、拘役或罰金之宣告確定者，原則上不得撤
    銷緩刑，僅於例外情形，足認原宣告之緩刑難收其預期效果
    時，而有執行刑罰之必要者為限，始得依前開規定撤銷其所
    受之緩刑宣告至明，經查：
  (一)受刑人於第一案（即本院九十五年度訴字第九八號案件），
    經本院認定其係因向父執友人告貸，無力清償窘困下，始偽
    造支票供作擔保，而犯罪後坦承犯行，且已與被害人達成民
    事和解，返還欠款，獲得被害人原諒表明不再追究之意，其
    犯罪情狀在社會觀念上顥可引起一般人之憫恕，科以法定最
    低度刑仍嫌過重，特依刑法第五十九條規定減輕其刑，並以
    受刑人經此起訴審判之教訓，應知所警惕，認無再犯之虞，
    諭知緩刑四年，雖其於緩刑期前所犯，於緩刑期內所受得易
    科罰金之有期徒刑宣告之第二案（即本院九十六年度易字第
    二七號案件），係犯詐欺取財罪，二者之犯罪均係出於受刑
    人當時之經濟窘迫所致，而第二案之最後犯罪行為時（九十
    三年一月間）距第一案之犯罪行為時（九十二年九月間）僅
    相隔五月，而受刑人第二案之最後犯罪行為時，迄今已逾四
    年餘，並未再有任何犯罪行為，此有臺灣高等法院被告前案
    紀錄表可憑，尚難僅因第二案犯罪在後，確定在第一案之緩
    刑期間，經法院判處得易科罰金之有期徒刑確定，即遽認第
    一案所宣告之緩刑，有何難以收預期之效，而有執行刑罰必
    要之情形。
  (二)聲請人雖以受刑人第二案詐欺取財達四十二萬四千元，不知
    悛悔為由，聲請撤銷緩刑宣告，惟受刑人第二案之犯罪時間
    係在第一案緩刑宣告前，於第一案緩刑宣告後，並未再犯其
    他罪，業如前述，而第一案為緩刑宣告時，第二案已在檢察
    官偵查中，應為緩刑宣告之法院所知，且應為該案之起訴及
    實行公訴之檢察官所知悉，審理第一案之合議庭仍為緩刑之
    宣告，起訴及實行公訴之檢察官對於法院對受刑人之緩刑宣
    告認為適當，而未提起上訴，足認審理該案之法官及偵查、
    追訴、實行公訴之檢察官，均認受刑人上開緩刑之宣告為適
    當，要無疑義，自難徒以在緩刑宣告前之第二案詐欺所得財
    物達四十二萬四千元，即認受刑人不知悛悔，原宣告之緩刑
    難收其預期效果，而有執行刑罰之必要。
  (三)聲請人除以受刑人上開詐欺取財所得為四十二萬四千元外，
    ，並未再提出其他積極證據證明受刑人確實已該當「足認原
    宣告之緩刑難收其預期效果，而有執行刑罰之必要者」要件
    ，則聲請人既未提出受刑人有何非將緩刑撤銷予以執行刑罰
    ，否則即難收其預期效果之具體事證，是本件聲請人之聲請
    ，難以准許。
四、綜上，依聲請人所提出之事由，尚難認受刑人於第一案所受
    緩刑宣告後，有何難收其預期效果，非經入監執行無以懲戒
    或矯正之情形。從而，聲請人以受刑人於緩刑期內因故意犯
    他罪，而在緩刑期內受得易科罰金之有期徒刑以上刑之宣告
    確定，認受刑人不知悛悔，原宣告之緩刑難收其預期效，困
    而有執行刑罰之必要為由，認受刑人合於刑法第七十五條之
    一第一項第一款所定得撤銷緩刑之情形，並依前揭規定聲請
    法院撤銷受刑人緩刑之宣告，為無理由，應予駁回。
五、據上論斷，應依刑事訴訟法第二百二十條，裁定如主文。
中    華    民    國    97    年    5     月    19    日
                  刑事第一庭    法  官  許進國
上列正本證明與原本無異。
如不服本裁定，應於裁定送達後5日內向本院提出抗告狀（應附
繕本）。
中    華    民    國    97    年    5     月    19    日
                                書記官  呂權芳


司法院資訊處製作；財團法人民間司法改革基金會備份。
